臺灣板橋地方法院刑事判決　　　　　　 100年度訴字第1473號
公　訴　人　臺灣板橋地方法院檢察署檢察官
被　　　告　王濬謙
指定辯護人　本院公設辯護人湯明純
上列被告因偽造有價證券等案件，經檢察官提起公訴（100 年度
偵字第9881號），本院判決如下：
    主  文
王濬謙犯竊盜罪，處拘役伍拾伍日，如易科罰金，以新臺幣壹仟
元折算壹日。又犯行使偽造私文書罪，處有期徒刑月，如易科
罰金，以新臺幣壹仟元折算壹日，未扣案之美國運通旅行支票（
票號：HD415.829.605 、HD415.829.606 、HD415.829.607 ）上
之偽造「馬文滔」署押（共陸枚）、國泰世華商業銀行南門分行
之「收兌外幣現鈔／買入或託收外幣票據申請及約定書」上之偽
造「馬文滔」署押（共貳枚），均沒收之。
    事  實
一、王濬謙於民國100 年2 月底，在其與馬文滔共同承租之為在
    新北市○○區○○路121 巷4 弄18號1 樓之租屋處內，發現
    馬文滔皮包內置有面額均為美金50元且票面均尚未經初簽（
    如初簽欄未經簽名不得兌現）及複簽（複簽簽名如與初簽相
    同即可兌現或消費）之美國運通旅行支票共三張（號碼分別
    為HD415.829.605 、HD415.829.606 、HD415.829.607 ）及
    駕照一張，竟基於竊盜之犯意，意圖為自己不法之所有，於
    同年3 月9 日前某時，趁馬文滔未在該租屋處時，自馬文滔
    皮包內竊取上開物品得手。
二、王濬謙於竊得上開物品後，為將竊得之上開美國運通旅行支
    票兌現為新臺幣花用，即基於在旅行支票冒簽馬文滔署押以
    為兌現並偽造馬文滔兌換外幣申請書之偽造署押及偽造暨行
    使偽造私文書與詐欺取財之犯意，意圖為自己不法之所有，
    於100 年3 月10日下午3 時前某時，前往臺北市○○○路○
    段5 號之國泰世華商業銀行南門分行（下稱國泰世華南門分
    行），先在竊得之該三張旅行支票票面初簽及複簽欄，偽造
    「馬文滔」署押（共六枚），且為票面美金兌換為新臺幣，
    另在該行之「收兌外幣現鈔／買入或託收外幣票據申請及約
    定書」（下稱託收外幣申請書）偽簽「馬文滔」署押（共二
    枚），而偽造馬文滔申請匯兌外幣之申請書，提出向該行行
    員為行使，致使該行行員誤認確屬馬文滔本人兌現該等旅行
    支票並申請兌換新臺幣，而將匯兌之新臺幣4,018 元交付王
    濬謙，王濬謙即以上開方式，向該銀行詐得款項，並足生損
    害於馬文滔、銀行行員。
三、嗣於100 年3 月10日下午3 時許，國泰世華銀行行員撥打電
    話通知馬文滔旅行支票已兌現後，馬文滔始發覺遭竊，經報
    警後，而查悉上情。
四、案經馬文滔告訴新北市政府警察局永和分局報告臺灣板橋地
    方法院檢察署檢察官偵查起訴。
    理  由
一、本案認定被告王濬謙有罪之證據方法，共有下列供述及非供
    述證據：(1)被告就本案犯罪事實於警詢、偵查及審理中之自
    白。(2)證人馬文滔於偵查之證言。(3)台灣美國運通國際股份
    有限公司100 年8 月10日(100) 美通字第110395號函函復本
    院之美國運通旅行支票使用暨收兌方法資料。(4)經被告偽簽
    「馬文滔」簽名之美國運通支票、託收外幣申請書影本。經
    查，皆未發現有實施刑事訴訟程序之公務員因違背法定程序
    取得該等證據方法之情形，且就上開(2)所示之具傳聞性質之
    供述證據部分（即被告以外之人於審判外之陳述部分），依
    刑事訴訟法第158 條之3 、第159 條之2 第2 項規定有證據
    能力，是上開證據，均有證據能力，且被告及辯護人均捨棄
    對馬文滔之詰問權，並經本院於審理中依各該證據之調查方
    式為調查，自均可為本院為裁判之依據。
二、被告王濬謙就其確有事實欄一、二所示之竊盜及於竊得之旅
    行支票上偽簽「馬文滔」姓名，必另以「馬文滔」名義填載
    託收外幣申請書之事實，於警詢、偵查及審理中坦承不諱，
    核與證人馬文滔於偵查中證述之情節大致相符，並有經被告
    偽簽「馬文滔」簽名之美國運通支票、託收外幣申請書影本
    在卷可查，堪認被告上開具任意性之自白，係與事實相符。
    查以：
  (一)本案公訴意旨雖認被告於旅行支票上簽名係屬偽造有價證券
    行為。然以，美國運通旅行支票，係使用者以票面面額等價
    金額購入旅行支票，其使用方法及美國運通公司保證對收受
    者承兌條件，僅需該該旅行支票非偽造，票面「初簽欄」非
    空白（有簽名）、票面「初簽欄」簽名與「複簽欄」簽名樣
    式相符，持票者即可持票消費或向金融機構兌現，而美國運
    通公司亦對收票者保證承兌，亦即，美國運通旅行支票之保
    管及使用方式，係略以：(1)初簽：在購買旅行支票的同時，
    於支票左上角簽名。(2)記錄：記錄支票序號，並與旅行支票
    分別存放。(3)保管：將旅行支票視同現金為保管。(4)複簽：
    於準備使用支票時，在收票人面前於支票的左下角簽上與初
    簽一樣的簽名。且依購買美國運通之契約使用條款並註明遺
    失未初簽或已雙簽的旅行支票，將視同現金，無法補發。有
    卷附之美國運通旅行支票使用暨收兌方法資料在卷可查。
  (二)依上開美國運通旅行支票之使用方式，其雖稱為「支票」，
    惟與票據法規定之票據性質均屬不同，依未初簽或已雙簽之
    旅行支票視同現金之性質，參照其使用之初簽及複簽程序，
    持用已於初簽欄簽名之旅行支票之持票者，於該旅行支票之
    複簽欄內簽名，該複簽僅係供作收受旅行支票者核對該簽名
    式樣是否相同，以作為是否收受該旅行支票之依據，該複簽
    自非完成旅行支票之應記載事項之發票行為。是該簽名既係
    用以證明持有旅行支票者之人別同一性之意思表示，核與刑
    法第217 條規定之「署押」相符，並非如刑法第220 條之規
    定，依習慣或特約另有其他用意之證明，自非屬準文書（臺
    灣高等法院91年度上更(一)字第104 號刑事判決要旨參照）。
  (三)查以，本案馬文滔遭被告竊取之該三張美國運通旅行支票，
    均係未經「初簽」之旅行支票，依上開說明，自與現金性質
    相同，並未因無簽名而失其票面價值，是被告如為兌現各該
    旅行支票，僅需於各該票面初簽及複簽欄簽署自己名字即可
    ，是其為掩飾犯行，而簽署馬文滔姓名為提領，依上開說明
    ，並未對各該旅行支票有何偽造或變造之行為，僅屬偽造署
    押之行為，是公訴意旨就此部分，容有所誤解。
  (四)綜上所述，本案事證明確，被告犯行均堪認定，均應予依法
    論科。
三、被告王濬謙有事實欄一、二所示之各該犯行，已如前證，茲
    論其罪刑如下：
  (一)被告就事實欄一所示之竊取財物之行為，核其所為，係犯刑
    法第320 條第1 項之竊盜罪。又其以一行為竊取馬文滔數件
    財物，惟係基於單一竊盜犯意，且於同一時、地所為，自屬
    單純一行為，僅論以一罪。
  (二)被告就事實欄二所示之在竊得旅行支票之初簽及複簽欄內偽
    造「馬文滔」署押以為兌現，並為將票面美金金額兌換為新
    臺幣而同時以「馬文滔」名義填載託收外幣申請書，提出向
    該銀行行員行使，核其所為，係犯刑法第217 條之偽造署押
    罪、第216 條、第210 條之行使偽造私文書罪、第339 條第
    1 項之詐欺取財罪。其接續一次於三張旅行支票上偽造數「
    馬文滔」署押行為，查屬同一偽造署押犯意，且於同一時、
    地所為，應認屬單純一行為，僅論以一罪。又其於託收外幣
    申請書上之偽造署押之低度行為，為其偽造私文書行為吸收
    ，而該偽造行為，復為其行使之高度行為吸收，茲不另論罪
    。就其所犯上開三罪間，因均屬為將竊得之該三張旅行支票
    兌現之行為，是其行為間除有局部同一性外，由法益侵害性
    而言，均係出於侵害馬文滔法益，是可認屬一行為，而依想
    像競合從一重之行使偽造私文書罪論處。又所犯詐欺罪部分
    ，雖未經起訴書為論罪，惟該罪既與起訴犯罪事實，查屬同
    一事實，且有裁判上一罪之關係，自屬審判之範圍。至於，
    起訴書認於旅行支票上簽名行為，係構成偽造有價證券罪，
    係有疏誤，已詳如前述，惟因屬同一行為事實，爰依刑事訴
    訟法第300 條規定變更起訴法條。
  (三)被告就事實欄一所示之竊盜犯罪、事實欄二所示之行使偽造
    私文書犯罪，雖其竊取該旅行支票之目的係為在提示兌現，
    惟就該提示兌現所另犯之行使偽造私文書罪，其犯意個別，
    行為樣態互異，且保護法益亦有不同，自應論為數罪。
  (四)爰審酌被告之素行、教育程度、本案犯罪之動機、手段、取
    得利益、所生危害、犯後坦承犯行且被害人馬文滔亦已撤回
    告訴不再追究，茲就其本案所犯各罪，各量處如主文所示之
    刑，並均諭知易科罰金之折算標準，以示懲儆。
  (五)又被告於本案該三張美國運通旅行支票上及託收外幣申請書
    上所各偽造之「馬文滔」署押，依刑法第219條規定，不問
    屬於犯人與否，均應宣告沒收。
據上論斷，應依刑事訴訟法第299 條第1 項前段、第300 條，刑
法第320 條第1 項、第339 條第1 項、第216 條、第210 條、第
217 條、第55條、第41條第1 項前段、第51條第10款前段、第21
9 條，刑法施行法第1 條之1 第1 項、第2 項前段，判決如主文
。
本案經檢察官王家春到庭執行職務。
中    華    民    國   100    年    12    月    30    日
                  刑事第三庭  審判長法  官  侯志融
                                    法  官  張兆光
                                    法  官  陳世旻
以上正本證明與原本無異
如不服本判決應於送達後10日內向本院提出上訴狀
                                    書記官  梁福建
中    華    民    國   101    年    1     月    6     日